【裁判字號】    95,小上,18
【裁判日期】    950221
【裁判案由】    給付承攬報酬等
【裁判全文】
臺灣臺北地方法院民事判決              95年度小上字第18號
上  訴  人  甲○○
                        樓
被上訴人    台灣租車股份有限公司
法定代理人  乙○○
當事人間請求給付承攬報酬等事件，上訴人對於中華民國九十四
年十一月二十四日本院臺北簡易庭九十四年度北小字第一一九八
號第一審小額民事判決提起上訴，本院判決如下：
    主  文
上訴駁回。
第二審訴訟費用新台幣壹仟伍佰元由上訴人負擔。
    理  由
一、上訴人上訴意旨略以：依兩造間承攬契約約定，上訴人承攬
    運送之對象除了接送訴外人中華航空公司機組人員外，尚包
    括接送訴外人遠東航空、復興航空公司機組人員及學童專車
    或同性質之接送服務等業務在內，惟原審判決僅論及被上訴
    人因所承攬之中華航空公司業務減少，即可調整與上訴人間
    承攬報酬等契約內容，顯未對上訴人所承攬之其他業務為斟
    酌；況且，縱使被上訴人未與中華航空公司續約，其仍有其
    他業務可供上訴人履行，並無原審判決所指同受損失情形可
    言，原審判決顯有違反民法第九十八條所謂解釋意思表示應
    探求當事人之真意，不得拘泥於所用辭句之違誤。再者，原
    審判決未慮及被上訴人在與有承攬關係之公司簽訂新約時，
    應考慮顧及上訴人之利益，然被上訴人在與中華航空公司締
    結新約時竟減少收入，而以此降低上訴人可得承攬報酬，實
    具有不確定故意，原審判決未慮及此，亦有違背經驗法則、
    論理法則情形等語。
二、首先，本件上訴人提起上訴，指摘原審判決違反民法第九十
    八條及經驗法則、論理法則，而有判決違背法令之情形等節
    ，應已符合民事訴訟法第四百三十六條之二十四第二項之規
    定，其提起上訴，即屬合法，合先敘明。
三、其次，即應審究其提起本件上訴有無理由，分述如下：
  (一)上訴人雖主張原審判決並未斟酌兩造間承攬契約尚約定有其
    他業務可供上訴人承攬，被上訴人並無同受損失可言，顯有
    違民法第九十八條所定解釋意思表示應探求當事人之真意，
    不得拘泥所用文字之違誤等語。惟查，原審判決係在綜合觀
    察兩造間承攬契約第一條、第二條及第十九條約定全文後，
    認定兩造約定關於上訴人之承攬報酬，應以當月營業總額扣
    除車輛保險、折舊、牌照稅、燃料稅、乘客保險及車輛利息
    支出各項必要費用而決之，而當月營業額則繫於被上訴人所
    承攬之航空公司內容而定（見原審判決第 3頁），並在調查
    證據後，以被上訴人向中華航空公司所承攬收入有減少為據
    ，而判斷被上訴人依兩造間承攬契約上開約定調降上訴人之
    承攬報酬，與兩造間承攬契約第二條約定相符（見原審判決
    第 4頁），核其論理過程與民法第九十八條規定並無違背。
    至於上訴人所指其他遠東航空、復興航空機組人員運送業務
    亦在其所承攬之運送業務範圍內，原審未為斟酌一節，核屬
    原判決取捨證據、認定事實之範圍，且原判決既係綜觀兩造
    間之承攬契約約定全文，並參酌被上訴人調降之緣由，而為
    被上訴人有利之認定，已如前述，亦難認有何違背經驗法則
    、論理法則之情事。據此，上訴人執此陳稱原審判決有違背
    法令之情事，為無理由。
  (二)況按，解釋意思表示，原屬事實審法院之職權，事實審法院
    解釋意思表示，縱有不當，亦不生適用法規顯有錯誤之問題
    （最高法院78年度台再字第23號判決意旨參照）。是以，上
    訴人指摘原審判決解釋兩造間承攬契約條文內容有所違誤，
    與民法第九十八規定有違云云，亦無足取。
  (三)又上訴人固然陳稱：原審判決未慮及被上訴人在與有承攬關
    係之公司簽訂新約時，應考慮顧及上訴人之利益，然被上訴
    人在與中華航空公司締結新約時竟減少收入，而以此降低上
    訴人可得承攬報酬，實具有不確定故意，而主張原審判決違
    背經驗法則、論理法則等情。但查，被上訴人在與中華航空
    公司締結新約時雖減少契約金額之情形，但此係因92年間美
    伊戰爭、SARS疫情之影響所致，此為原審向中華航空公司函
    詢後調查證據認定事實之結果（見原審判決第4頁第6行），
    故原審判決取捨證據、認定事實，並無違背經驗法則、論理
    法則之情形，上訴人此部分所陳，洵無足採。
四、綜上所述，原審判決並無上訴人所指違背法令情事，上訴人
    提起本件上訴，依其上訴意旨足認上訴為無理由，爰依民事
    訴訟法第四百三十六條之二十九第二款規定，不經言詞辯論
    ，逕以判決駁回。
五、訴訟費用之負擔：本件上訴裁判費為新台幣 1,500元，應由
    上訴人負擔，爰確定如主文第二項所載。
六、據上論結，本件上訴為無理由，依民事訴訟法第四百三十六
    條之三十二第二項、第四百四十九條第一項、第四百三十六
    條之二十九第二款、第七十八條、第四百三十六條之三十二
    第一項、第四百三十六條之十九，判決如主文。
中    華    民    國    95    年    2     月    21    日
                  民事第三庭
                        審判長法  官  黃莉雲
                              法  官  黃書苑
                              法  官  賴錦華
以上正本係照原本作成。
本判決不得上訴。
中    華    民    國    95    年    2     月    21    日
                              書記官  林桂玉


司法院資訊處製作；財團法人民間司法改革基金會備份。
